臺灣嘉義地方法院民事裁定　　　　　　100年度家聲字第165號
聲　請　人　阮氏幸
代　理　人　劉榮治律師
相　對　人　潘敏玄
上列聲請人聲請變更子女姓氏事件，本院裁定如下：
    主  文
准兩造所生未成年子女潘恩典（男，民國○○年○月○○日生，身分
證統一編號：Ｚ000000000）變更姓氏為母姓「阮」。
聲請程序費用新臺幣壹仟元由聲請人負擔。
    理  由
一、本件聲請意旨略以：兩造於民國97年 6月12日離婚後，潘恩
    典由聲請人監護，並由聲請人單獨照顧扶養迄今，相對人離
    婚迄今從未支付扶養子女費用，完全未盡扶養子女之責，且
    對其子亦未曾養育，潘恩典與相對人關係疏離，與聲請人相
    依為命，若仍保有父姓，將來就學、工作顯不利於身心健全
    發展，依民法第1059條第5項及非訟事件法第21條第2項規定
    ，爰請鈞院裁定准許變更兩造所生之子潘恩典之姓氏准予變
    更為母姓「阮」等語。
二、按父母於子女出生登記前，應以書面約定子女從父姓或母姓
    。未約定或約定不成者，於戶政事務所抽籤決定之。子女經
    出生登記後，於未成年前，得由父母以書面約定變更為父姓
    或母姓。子女已成年者，得變更為父姓或母姓。前二項之變
    更，各以一次為限。有下列各款情形之一，法院得依父母之
    一方或子女之請求，為子女之利益，宣告變更子女之姓氏為
    父姓或母姓：(一)父母離婚者。(二)父母之一方或雙方死亡者。
    (三)父母之一方或雙方生死不明滿三年者。(四)父母之一方顯有
    未盡保護或教養義務之情事者，民法第1059條定有明文。此
    因，基於姓氏屬姓名權，係屬人格權之一部，具有社會人格
    之可辯識性，除與身分安定及交易安全有關外，依一般社會
    觀念，姓氏乃被視為家庭成員之共同表徵，應使未成年子女
    與行親權人之姓氏相同，以利其身心發展，故賦予父母、子
    女選擇權，於為子女之利益且符合法定要件時，父母之一方
    或子女自得請求法院宣告變更子女之姓氏為父姓或母姓。
三、經查，聲請人主張之前揭事實，業據證人即兩造之子潘恩典
    到庭證稱：我現在是國小四年級，大約我讀幼稚園大班時父
    母離婚，我就沒有與父親同住，幼稚園大班後，父親一次也
    沒有來看過我，連過年、生日都沒有，他也不會打電話給我
    ，生活費、學費都由母親支付，我不知道父親電話，但知道
    父親住在屏東，在大班以後去過三、四次，是母親帶我去找
    父親，當時是去看外公，但父親從來沒有嘉義來找過我等語
    （詳本院 100年11月29日訊問筆錄），核與聲請人之主張相
    符，自堪信聲請人之主張為真實。本院審酌兩造業已離婚，
    而兩造所生子女潘恩典之生活狀況與起居扶養，均由聲請人
    照顧及陪伴共同生活，相對人皆漠不關心且且從未支付扶養
    費支出，若子女與母親家人姓氏不同，定對將來經常面對玩
    伴或同儕之詢問或異樣眼光，日後更將陸續面臨就學、就業
    、婚姻等問題，若使其仍需面對其姓氏與家人不同等情形，
    則易使其未來對家庭之認同感及歸屬感產生疑惑，甚且造成
    社會問題，顯不利於其未來在社會上身心健全之均衡發展，
    而姓氏既為家庭成員之共同表徵，以潘恩典目前姓氏與母親
    之姓氏不同，確實較易引起他人之疑問，對子女之成長有不
    必要之困擾，是以，聲請人主張為子女之利益，有變更從母
    姓必要乙節，洵屬有據，應予准許，爰宣告變更潘恩典之姓
    氏為母姓「阮」。
四、末按依法應由關係人（包括聲請人、相對人及其他利害關係
    人）負擔費用者，法院裁定命關係人負擔時，應一併確定其
    數額，非訟事件法第24條第1 項所明定。經核本件聲請事件
    ，應徵之程序費用為1,000 元，依非訟事件法第21條第2 項
    規定，應由相對人負擔，爰依上開規定併予確定如主文所示
    ，附此敘明。
五、依非訟事件法第21條第2項、第24條第1項、民事訴訟法第95
    條、第78條，裁定如主文。
中    華    民    國   100    年    11    月    30    日
                家事庭       法  官  林中如
以上正本係照原本作成。
如對本裁定抗告，須於裁定送達後10日之不變期間內，向本院提
出抗告狀，並繳納抗告費新臺幣1,000元。
中    華    民    國   100    年    11    月    30    日
                             書記官  陳慶昀